【裁判字號】    98,上訴,473
【裁判日期】    980515
【裁判案由】    毒品危害防制條例
【裁判全文】
臺灣高等法院刑事判決                 98年度上訴字第473號
上  訴  人
即  被  告  甲○○
                    現於臺灣宜蘭監獄
                    現於暫寄台北看守所
選任辯護人  扶助律師顏瑞成律師
上列上訴人因毒品危害防制條例案件，不服臺灣板橋地方法院九
十七年度訴字第六六號，中華民國九十七年十二月四日第一審判
決（起訴案號：臺灣板橋地方法院檢察署九十六年度偵字第四五
五三號），提起上訴，本院判決如下：
    主  文
原判決撤銷。
甲○○犯如附表一所示之罪，各處如附表一所示之刑，應執行有
期徒刑玖年拾壹月。販賣毒品所得共新臺幣伍萬玖仟元沒收，如
全部或一部不能沒收時，以其財產抵償之。
被訴於九十五年十月十五日凌晨三時及同日晚間九時販賣安非他
命予乙○○部分均無罪。
    犯罪事實
甲○○明知安非他命為毒品危害防制條例所列之第二級毒品，不
得非法販賣，竟基於販賣第二級毒品牟利之犯意，分為以下行為
：
一、於九十五年十月四日下午五時四十分許，適丁○○欲幫助丙○○（綽號小惠）施用毒品安非他命，遂以其所用0000
    000000號之行動電話，與甲○○所用之000000
    0000號行動電話聯繫，商議以一萬五千元之代價向甲○○購買五公克之安非他命（其中一半之安非他命係代丙○○
    向甲○○購買），二人商議完成後，並即約定於臺北市士林
    區○○○○道路旁之花市交易。丁○○取得安非他命後，則
    依原本與丙○○之約定，將所購得之一半安非他命交予丙○○。
二、於九十五年十月九日晚間十一時三十分許，因丁○○欲幫助
    乙○○及已成年真實姓名年籍不詳綽號為「多多」之成年女
    子施用毒品安非他命，遂以其所用0000000000號
    之行動電話，與甲○○所用之0000000000號行動
    電話聯繫，商議以四萬四千元之代價向甲○○購買半兩之安
    非他命（乙○○及「多多」前已約定該等毒品共同合資）。
    商議完成後，乙○○即與甲○○以電話聯繫約定於臺北市士
    林區○○○○道路旁之花市交易，甲○○則命由不詳姓名之
    二名成年男子將毒品交予乙○○，並收取前開約定之價金。
    嗣乙○○再將所購得之安非他命與綽號「多多」之女子平分
    。
    理  由
甲、程序部分：
  壹、按判決書應分別記載裁判之主文與理由；有罪之判決書並
      應記載「犯罪事實」，且得與理由合併記載，為九十三年
      六月二十三日修正之刑事訴訟法第三百零八條所明定，參
      諸其立法理由為：刑事有罪判決所應記載之事實應係賦予
      法律評價而經取捨並「符合犯罪構成要件」之具體社會事
      實，爰參考日本刑事訴訟法第三百三十五條第一項之立法
      例，將原條文後段所定「並應記載事實」修正為「並應記
      載犯罪事實」，以臻明確。
      按關於非屬犯罪構成要件之犯罪細節，並不屬於有罪判決
      書必要記載之事項，自亦非判決理由所應敘述之範圍（最
      高法院九十四年台上字第六三三八號判決參照）；次按，
      有罪判決書應記載之「犯罪事實」，應係指符合犯罪構成
      要件之具體社會事實，如被告犯罪之時間、地點、手段以
      及其他該當於犯罪構成要件而足資認定既判力範圍之具體
      社會事實；至於構成要件以外之其他適用法律事實，例如
      ：刑罰之加重或減輕事由，可無須在「犯罪事實」欄中記
      載，僅於理由內依刑事訴訟法第三百十條第四款記載其理
      由即足（最高法院九十四年台非第一五二號判決參照），
      合先敘明。
  貳、證據能力認定（參見附表所列證據清單）：
    一、本件辯護人顏瑞成律師於本院準備程序時對於證人丙○○、乙○○在警詢時之證言，主張無證據能力。按被告
        以外之人於審判外之言詞或書面陳述，除法律有規定者
        外，不得作為證據，刑事訴訟法第一百五十九條第一項
        定有明文，上開證言復不符合同法第一百五十九條之二
        、第一百五十九條之三有關傳聞法則例外之規定，該證
        言自無證據能力。
    二、本件證據一被告之供述，被告及其辯護人並未主張無證
        據能力；另證據二至證據七除警訊筆錄外，分別符合刑
        事訴訟法第一百五十九條之一、第一百五十九條之四之
        傳聞法則之例外規定，而均得作為本件之證據。
    三、次按被告以外之人於審判外之陳述，雖不符前四條之規
        定，而經當事人於審判程序同意作為證據，法院審酌該
        言詞陳述或書面陳述作成時之情況，認為適當者，亦得
        為證據；又當事人、代理人或辯護人於法院調查證據時
        ，知有第一百五十九條第一項不得為證據之情形，而未
        於言詞辯論終結前聲明異議者，視為有前項之同意，刑
        事訴訟法第一百五十九條之五第一項、第二項分別定有
        明文。
        查證據二：證人丁○○於警詢時之陳述，雖屬被告以外
        之人於審判外之言詞陳述，惟被告甲○○及其辯護人未
        於本院言詞辯論終結前就相關證據無證據能力，聲明異
        議，依上開規定，即視為同意於審判程序作為證據，復
        經本院審酌陳述作成時之情況，認為適當，而認得作為
        本件之證據。
乙、認定犯罪構成要件事實所憑之證據及其認定之理由：
  一、訊據被告甲○○矢口否認有何販賣毒品犯行，辯稱：
    (一)、系爭四次犯行，被告並非每次皆交易成功，有幾次在面
        交毒品時，被告即臨時抽手，最後交易狀態陷於「未遂
        」，並非四次皆既遂。
    (二)、監聽譯文內容固然指出被告與「丁○○」間有接洽買賣
        毒品事實，惟譯文內容並不足以證明兩人在面交毒品時
        ，最後確實交易既遂；在被告否認毒品交易已經完成、
        且兩位證人證言前後多所矛盾之前提下，法院本應履行
        進一步調查證據責任，惟原審卻在證人乙○○於審判中
        從未出庭接受交互詰問，且證人丙○○自警詢至審判中
        之供述前後顯然不一致情況下，逕以上開「疑義尚待釐
        清的證言」佐以「監聽譯文，直接認定被告四次毒品交
        易皆為銀貨兩訖，皆屬既遂，事理上恐為速斷。
    (三)、原審所認四次販毒行為，以「第一次販毒行為」而言，
        被告承認確與「丁○○」進行毒品條件之接洽，惟實際
        至約定地點時，被告並未將毒品交付予「丁○○」，販
        毒行為停止於「未遂」階段，此觀諸「丁○○」歷次筆
        錄可知。關於「第二次販毒」及「第四次販毒」行為，
        證人乙○○於警詢之供述屬傳聞證言，於偵訊中之供述
        復與警詢中之供述相互矛盾，加以其於審判中經拘提未
        到庭，顯有逃避交互詰問、發現真實之嫌，亦請斟酌其
        證言之證據能力。
    (四)、被告已深自反省，關於系爭四次販毒行為中有以電話與
        「丁○○」接洽交易部分，被告皆願意承認，是請審酌
        被告犯後態度，酌予減刑。
  二、就九十五年十月四日下午五時四十分之犯行部分：
  （一）本件同案被告丁○○於九十五年十月四日三時五十六分
        起，至同日下午五時四十分許止，曾與被告甲○○商談
        以一萬五千元購買五公克之毒品安非他命一情，有通訊
        監察譯文一份在卷可稽（見偵卷第一四四頁至第一四六
        頁），經原審勘驗結果，該等譯文內容與監聽錄音帶之
        內容亦屬相符（見原審九十七年十月三十日勘驗筆錄）
        。
        二人於九十五年十月四日上午三時五十六分時有如下之
        通話內容：
        （甲○○）：『你現在有在處理東西的事情，好還是壞
        （丁○○）：『我這陣子休息，「硬的」你那邊有嗎？
        （甲○○）：『我這裡有啊』
        （丁○○）：『現在怎麼算，我是問你朋友要撥的，他
        （甲○○）：『八一差不多一萬五吧』
        （丁○○）：『四，二五嗎？』。
        （甲○○）：『對，四，二五』
        （丁○○）：『可以多一點嗎？』。
        （甲○○）：『四點半』
        （丁○○）：『可以啦』。
        （甲○○）：『你要編一點自己吃嗎？』
        （丁○○）：『沒有，這一個是朋友自己要吃的』。
        （甲○○）：『不然五個』
        （丁○○）：『好啊，等一下我過去』。
        （甲○○）：『好』
        （丁○○）：『我過去那邊要到那裡跟你聯絡』。
        核與證人即同案被告丁○○於原審亦證稱：當時確實在
        談論以一萬五千元購買五公克之毒品安非他命等語相符
        （見原審九十七年十一月二十日審判筆錄第四頁至第七
        頁），此部分事實已足認定。
  （二）被告雖辯稱當時並未見到面，所以未完成交易云云，然
        查：
    １、渠等於九十五年十月四日下午三時三十二分十八秒許之
        通話內容顯示：
        （丁○○）：『坤賓我賴桑，我早上跟你講的那個，我
        （甲○○）：『我現在已經出來了，要去板橋，但是東
        （丁○○）：『要回去社子還是集美』
        （甲○○）：『社子，不然我們等一下約在板橋碰面，
    ２、渠等於九十五年十月四日下午五時三十四分五秒許之通
        話內容顯示：
        （甲○○）：『我已經到環河北路要到了』
        （丁○○）：『我在花市出口堤防邊』
    ３、渠等於九十五年十月四日下午五時四十分許之通話內容
        顯示：
        （甲○○）：『你開什麼車？』
        （丁○○）：『白色的，我在堤防邊。』
        （甲○○）：『你自己還是有朋友。』
        （丁○○）：『有，我的朋友，你從花市旁邊堤防進來
        （甲○○）：『好，我在旁邊而已。』
        （以上參見偵查卷第一四六頁）。
        依上該對話內容可知，當時被告與同案被告丁○○二人
        均已到達預先約定之臺北市士林區○○○○道路旁花市
        ，且距離甚為接近，二人明顯係為能順利相遇，而以電
        話聯繫對方駕駛車輛之特徵，目前的位置及行進路線；
        再徵諸同案被告丁○○下一通撥打之電話時間，已是當
        日下午六時二十二分五十八秒，通話之對象係其他第三
        人，此有前揭通訊監察譯文一份在卷可稽（參見偵卷第
        一四六頁），衡情被告甲○○與同案被告丁○○當天既
        相約見面，二人位置又已在附近，苟臨時因故無法見面
        ，當再以電話告知無法見面，今未再聯繫應可推知二人
        確已相遇，被告辯稱並未見到面，所以未完成買賣云云
        ，並不足採信。
  （三）本件證人丙○○於原審審理中經以證人身分傳喚到庭具
        結後，雖證稱並未與被告丁○○向被告甲○○購買毒品
        云云（見原審卷二第四十七頁以下），惟證人丙○○前
        於警詢中已證述施用之毒品安非他命都是跟被告丁○○
        所調，丁○○並係向甲○○所調，而其中有一次，係於
        九十五年十月份購買等語（見偵卷第四十二頁至第四十
        七頁；按警詢筆錄雖無證據能力，惟得作為彈劾證人證
        言證明力之依據），證人丙○○僅辯稱：我沒有這樣等
        語，惟亦自承筆錄是伊簽名等語（參見原審卷二第四十
        九頁），無法明確說明為何前後有不同說法之正當理由
        ，其於原審所為之證言已難遽信。
        再徵諸同案被告丁○○先與丙○○於九十五年十月四日
        上午四時二十三分，先發簡訊予丙○○，告以：「事情
        有問好了８—１他說１５０００，我要的給我五個，看
        你如何」（按參見偵查卷第一四四頁）；依同案被告丁○○於原審九十七年十一月二十日審判中所證稱：「８
        —１」指八分之一兩；「１５０００」那是價錢，我幫
        丙○○問的；「五個」指五公克等語（參見原審卷二第
        四十二頁），而此通電話之前不久，即同日上午三時五
        十六分五十四秒，同案被告丁○○確與被告甲○○曾就
        安非他購買事宜以電話聯絡（參見偵查卷第一四四頁）
        ，其中所述之價錢及重量亦均與同案被告丁○○先與丙○○之前開通話內容相符。
        另依同案被告丁○○與丙○○於九十五年十月四日下午
        三時五分之通話內容顯示（參見偵查卷第一四五頁）：
        （丁○○）：『我簡訊打給妳妳有看嗎？』
        （丙○○）：『沒看。』
        （丁○○）：『那個坤彬有打給我，我問他那裡有沒有
        （丙○○）：『沒那麼多錢。』
        （丁○○）：『妳拿七千五出來，我去跟他拿一個回來
        （丙○○）：『拿多少？』
        （丁○○）：『五個。』
        （丙○○）：『七千五五個喔？』
        （丁○○）：『七五兩個半，十五五個，妳現在在哪裡
        （丙○○）：『在家裡。』
        （丁○○）：『店裡嗎？』
        （丙○○）：『還沒，在家裡。』
        （丁○○）：『要下來了嗎？我在妳們附近而已。』
        （丙○○）：『好。』
        （丁○○）：『馬上下來，我在賣柚子這裡。』
        （丙○○）：『好。』
        就前述證人丙○○與被告丁○○間之簡訊及對話，與前
        述被告甲○○及同案被告丁○○間之通訊監察譯文內容
        情節互核亦相符合，證人丙○○於原審審理中之證言自
        難為有利於被告之認定。
  三、於九十五年十月九日晚間九時五十九分許之犯行部分：
  （一）依證人乙○○前於偵查中結證稱：我有跟甲○○買毒品
        ；是在九十五年十月份，以電話與被告甲○○聯繫，約
        定以四萬四千元之代價，購買半兩之毒品安非他命，並
        約在臺北市社子的花市，該等毒品係與「多多」一起合
        買，但甲○○並沒有親自交貨給我，是叫一個不知名的
        小弟拿安非他命給我，錢我也是交給他等語明確（見偵
        卷第一一八頁至第一一九頁；按依監聽內容應是二位不
        知名的小弟拿安非他命予乙○○，參見偵查卷第一五０
        頁）。
  （二）另在下述之通訊監察譯文中，同案被告丁○○分別與乙○○、「多多」、被告甲○○聯繫，由該等通話內容中
        ，亦可證明同案被告丁○○確實為幫助案外人乙○○及
        「多多」施用毒品安非他命，而向被告甲○○購買安非
        他命。茲分別節錄內容如下（參見偵查卷第一四七頁以
        下）：
    １、同案被告丁○○與乙○○於九十五年十月九日下午九時
        五十二分許之對話：
        （丁○○）：『如果妳那個要的話「四一」二四（指安
        （乙○○）：『我不知道，有的我要看人才知道。』
        （丁○○）：『我知道，我是說我有幫妳問「四一」二
        （乙○○）：『他在哪裡？』
        （丁○○）：『在蘆洲而已。』
        （乙○○）：『燦坤那裡嗎？』
        （丁○○）：『對。』
        （乙○○）：『我現在就要了。』
        （丁○○）：『有一個多多也要「四一」，我看聯合起
        （乙○○）：『半個他怎麼算？』
        （丁○○）：『這樣就不會超過四八，四五應該會。』
        （乙○○）：『我現在要。』
        （丁○○）：『好，我若那個我馬上過去打給妳。』
        （乙○○）：『好。』
    ２、同案被告丁○○與「多多」於九十五年十月九日下午九
        時五十八分之對話：
        （丁○○）：『妳有沒有打給他？』
        （多多）：『有啊，我要打給你你通話中。』
        （丁○○）：『我要問妳說，另外在蘆洲有個秀惠也是
        （多多）：『我不好意思問他，你問他好了。』
        （丁○○）：『妳有跟他約好了嗎？』
        （多多）：『有啊，他在洲美橋。』
        （丁○○）：『我知道，妳若那個我就叫那個女孩子過
        （多多）：『好啊，我等你喔。』
    ３、被告甲○○與同案被告丁○○於九十五年十月九日下午
        九時五十九分之對話：
        （丁○○）：『我賴桑。』
        （甲○○）：『有打來了。』
        （丁○○）：『我現在要問你如果半個的話多少？』
        （甲○○）：『四六。』（指半兩的安非他命四萬六千
        （丁○○）：『好啊，打去跟她講，你幫他準備半個』
        （甲○○）：『好。』
    ４、同案被告丁○○與「多多」於九十五年十月九日下午十
        時之對話：
        （丁○○）：『四六。』
        （多多）：『那我跟她。』
        （丁○○）：『沒有，我跟妳講，我那個朋友她住長樂
        （多多）：『好啊。』
        （丁○○）：『馬上打給妳，妳們兩個就那個。』
        （多多）：『好啊。』
        依上電話監聽內容以觀，顯見同案被告丁○○係先與案
        外人乙○○及綽號「多多」之女子聯絡後，再與被告甲○○聯繫購買安非他命之事宜甚為明顯。
    ５、同案被告丁○○與「多多」於九十五年十月九日下午十
        時二十分之對話：
        （多多）：『我要出去了』
        （丁○○）：『妳們有聯絡上嗎？』
        （多多）：『有』
        （丁○○）：『好，辦好我就鬆一口氣了』
        （多多）：『好』
    ６、同案被告丁○○與「多多」於九十五年十月九日下午十
        一時二十二分之對話：
        （多多）：『因為他（指坤賓）沒幫我們弄好，所以秀
        （丁○○）：『她家。』
        （多多）：『對，我現在在那個等她，她還沒打給我。
        （丁○○）：『好，她家剛好在那裡而已，我幫妳打一
    ７、同案被告丁○○與乙○○於九十五年十月九日下午十一
        時二十三分之對話：
        （丁○○）：『可以嗎？』
        （乙○○）：『我不知道，他（指坤賓）把我弄在一起
        （丁○○）：『妳再把用（指安非他命）分開就好了』
        （乙○○）：『我知道』
        （丁○○）：『沒關係，妳就通通把它弄兩個小的，這
        （乙○○）：『可以』
        而依前開電話監聽內容所示，暨證人乙○○前開所證述
        之內容以觀，本件被告甲○○應已將安非他命販賣予乙○○無訛。
  （三）綜上所述，被告甲○○此部分之犯行亦堪認定，所辯並
        未完成交易云云，尚無法採信。
    四、被告辯護人雖聲請傳訊證人丙○○、乙○○到庭作證，
        惟證人丙○○業經原審詰問，且為有利於被告之證述，
        被告復無法說明有何再予傳訊之必要性，本院認為並無
        傳訊之必要；另證人乙○○目前因案通緝中行縱不明，
        此有全國前案資料查詢在卷可稽，自無法再予傳訊，併
        此敘明。
丙、適用法律：
  一、核被告甲○○所為，係犯毒品危害防制條例第四條第二項
      販賣第二級毒品罪。
  二、併合處罰：被告甲○○三次販賣第二級毒品之行為，犯意
      各別，犯罪構成要件不同，係裁判確定前犯數罪，應依刑
      法第五十條之規定併合處罰。
  三、累犯：被告甲○○於八十六年間，因違反麻醉藥品管制條
      例案件，經臺灣士林地方法院以八十六年度少連訴字第十
      號判處有期徒刑五年六月確定，於九十年一月二十日假釋
      出監後，於假釋期間又因施用毒品案件，經原審於九十一
      年四月二十六日以九十一年度訴字第三０二號判處有期徒
      刑八月及六月，定執行刑為有期徒刑一年二月確定，即入
      監服上開刑期暨執行前開殘刑，於九十五年三月二十四日
      縮短刑期假釋出監，並付保護管束，於九十五年四月十五
      日保護管束期滿，假釋未經撤銷，未執行之刑，以執行完
      畢論，有本院被告前案紀錄表一份在卷可稽，其於有期徒
      刑執行完畢五年內，再因故意犯本件最重本刑為有期徒刑
      以上之罪，為累犯，除法定刑為無期徒刑部分依法不得加
      重外，就有期徒刑部分，應依刑法第四十七條第一項之規
      定，加重其刑。
丁、無罪部分：
  一、公訴人公訴意旨另略以：
    １、被告李坤洲於九十五年十月十五日凌晨三至五時許，在
        臺北縣蘆洲市○○路與民義街口，以一萬五千元之價格
        ，販賣數量不詳之安非他命予乙○○，並由同案被告丁○○在臺北縣蘆洲市○○○路與和平路口附近之土地公
        廟前向被告拿取毒品後，在臺北縣蘆洲市○○路與民義
        街口將上開購得之毒品交付予乙○○。
    ２、被告李坤洲於九十五年十月十五日晚間九時許，在臺北
        縣三重市○○路與龍濱路口之便利商店，以二萬二千元
        之價格，販賣四分之一兩之安非他命予乙○○。
        因認被告甲○○此部分亦另涉有販賣第二級毒品之罪嫌
        。
  二、上訴人上訴意旨略以：訊據被告甲○○堅決否認上開犯行
      ，而為上開之辯解。
  三、按犯罪事實應依證據認定之，無證據不得推定其犯罪事實
      ；又不能證明被告犯罪者，應諭知無罪之判決，刑事訴訟
      法第一百五十四條、第三百零一條第一項分別定有明文。
      次按事實之認定，應憑證據，如未能發現相當證據，或證
      據不足以證明，自不能以推測或擬制之方法，以為裁判基
      礎；又認定不利於被告之事實，須依積極證據，苟積極證
      據不足為不利於被告事實之認定時，即應為有利於被告之
      認定，更不必有何有利之證據（參見最高法院四十年臺上
      字第八六號及三十年上字第八一六號判例）。
      再按刑事訴訟上證明之資料，無論其為直接或間接證據，
      均須達到通常一般之人均不致有所懷疑，而得確信其為真
      實之程度，始得據為有罪之認定，若關於被告是否犯罪之
      證明未能達此程度，而有合理懷疑之存在，致使無從形成
      有罪之確信，根據「罪證有疑，利於被告」之證據法則，
      即不得遽為不利被告之認定（參見最高法院二十九年上字
      第三一０五號、七十六年台上字第四九八六號判例）。
  四、關於被告涉嫌九十五年十月十五日凌晨三至五時許之犯行
      部分：
    １、據證人乙○○前於警詢中，雖證稱：於九十五年十月十
        五日凌晨三時許，被告丁○○向坤彬拿一萬元三克的安
        非他命給我，是在蘆洲市○○街、民權路口交易等語（
        見偵卷第三十九頁），惟此部分證據業經本院認為無證
        據能力而予以排除，已如前所述，自難作為認定被告甲○○犯罪之依據。況且證人乙○○於檢察官訊問時並未
        就此部分為任何證述（參見偵查卷第一一九頁），其於
        警詢所為證言，自難以遽信甚明。
    ２、被告丁○○分別與乙○○及被告李坤杉雖有以下之通話
        內容：
      被告丁○○與乙○○九十五年十月十五日三時一分之對
        話：
        （丁○○）：『妳是那邊都沒有了嗎？』
        （乙○○）：『對啊。』
        （丁○○）：『那我跟坤彬拿，好嗎？』
        （乙○○）：『他的東西不錯。』
        （丁○○）：『那我跟他拿，妳要多少，愈多愈好。』
        （乙○○）：『才剩多少錢而已。』
        （丁○○）：『沒關係啦，要拿過去我幫妳拿，先拿個
        （乙○○）：『好啊。』
      被告丁○○與被告甲○○九十五年十月十五日三時十六
        分之對話：
        （甲○○）：『坤彬啦。』
        （丁○○）：『要跟妳拿四一。』
        （甲○○）：『好啊。』
        （丁○○）：『在哪裡，我現在在三重。』
        （甲○○）：『那我們約在中山二路跟和平路那邊有一
        （丁○○）：『好啊，要多少？』
        （甲○○）：『就跟你講過了。』
        （丁○○）：『好，見面再講。』
      被告丁○○與被告甲○○九十五年十月十五日三時四十
        三分之對話：
        （甲○○）：『你到了嗎？』
        （丁○○）：『對，在土地公這邊。』
        （甲○○）：『我知道。查某要看嗎？』
        （丁○○）：『不夠那個，幫我弄一個查埔，十五好嗎
        （甲○○）：『好，十五是一萬五嗎？』
        （丁○○）：『對，一萬五。你那個四一是差多少？』
        （甲○○）：『四一二二，我弄一點查某給你看看。』
        （丁○○）：『好，我現在到了。』
        （甲○○）：『好。』
        依上開通話內容以觀，僅能證明證人乙○○欲向同案被
        告丁○○購買安非他命；另同案被告丁○○與被告甲○○接洽購毒事宜，惟就公訴人所指「被告李坤洲涉嫌於
        九十五年十月十五日凌晨三至五時許，在臺北縣蘆洲市
        ○○路與民義街口，以一萬五千元之價格，販賣數量不
        詳之安非他命予乙○○」，則無法為任何明確之證明，
        而被告甲○○涉嫌販賣予丁○○部分，無論既遂或未遂
        均未經公訴人起訴，本院自無由予以審理。
  五、關於被告涉嫌於九十五年十月十五日晚間八時五分許之犯
      行部分：
    １、雖據證人乙○○前於偵查中結證稱：於九十五年十月中
        旬，在士林之社子花市，向被告甲○○以二萬二千元之
        代價，購買四分之一兩之毒品安非他命等語（見偵卷第
        一一九頁）。
    ２、惟依當日被告丁○○分別與乙○○及被告甲○○電話聯
        繫之通話內容如下：
      被告丁○○與乙○○九十五年十月十五日晚間六時五十
        六分之對話：
        （乙○○）：『有嗎？』
        （丁○○）：『等一下，剛好，剛才打電話，他等一下
      被告丁○○與被告甲○○九十五年十月十五日晚間八時
        五分之對話：
        （甲○○）：『你在哪裡？』
        （丁○○）：『你到了嗎？我在巷子裡面，你等我一下
        （甲○○）：『哪裡。』
        （丁○○）：『龍濱路跟龍門路那裡有間７—１１，那
        綜觀前開通話內容，並無法證明檢察官起訴被告李坤洲
        涉嫌「於九十五年十月十五日晚間九時許，在臺北縣三
        重市○○路與龍濱路口之便利商店，以二萬二千元之價
        格，販賣四分之一兩之安非他命予乙○○」之犯罪事實
        。
    ３、按被告或共犯之自白，不得作為有罪判決之唯一證據，
        仍應調查其他必要之證據，以察其是否與事實相符，刑
        事訴訟法第一百五十六條第二項定有明文，舉輕以明重
        ，單一證人之證言自亦不得作為認定被告有罪判決之唯
        一依據。
  六、按刑事訴訟法第一百六十一條已於民國九十一年二月八日
      修正公布，其第一項規定：檢察官就被告犯罪事實，應負
      舉證責任，並指出證明之方法。因此，檢察官對於起訴之
      犯罪事實，應負提出證據及說服之實質舉證責任。倘其所
      提出之證據，不足為被告有罪之積極證明，或其指出證明
      之方法，無從說服法院以形成被告有罪之心證，基於無罪
      推定之原則，自應為被告無罪判決之諭知（最高法院九十
      二年台上字第一二八號判例參照）。
      又同法第一百六十三條亦在同時一併修正，證據調查應以
      當事人為主，法院為輔，而僅具補充及輔助地位，該條第
      二項前段規定，法院為發現真實，「得」依職權調查證據
      ，舊規定則係「應」依職權調查證據，則是否補充介入調
      查，成為法院職權裁量事項，非謂負有調查之義務，檢察
      官舉證責任始終存在，倘檢察官未能善盡實質的舉證責任
      ，法院以被告犯罪不能證明而為無罪判決時，如檢察官僅
      以法院未作補充介入調查為唯一理由而提起上訴，其上訴
      即非有理。至同條第二項但書係立法部門自提修正草案，
      為司法院研擬草案內容所無，惟自刑事訴訟法責成檢察官
      負擔實質的舉證責任以後，法院發見真實釐清案情之查證
      義務，較德國刑事訴訟法要求該國法官應盡其澄清義務之
      程度為輕，被告受無罪推定，檢察官舉證責任不因第二項
      有但書之規定而得以減免。是該條第二項但書所指事項，
      應均以有利於被告之考量方得為之，否則，對檢察官未盡
      實質舉證責任之案件，竟要求法院接續依職權調查不利於
      被告之證據，豈非形同糾問，殊與修法本旨有違（參見朱
      石炎著，刑事訴訟法上第一八四頁至第一八六頁）。
      本件檢察官就不利於被告甲○○之證據部分應負實質舉證
      責任，惟所舉證據均無法使本院對於被告涉嫌上開公訴人
      所指之犯罪事實形成確信不疑之心證，依上開判例之見解
      ，應為有利於被告之認定。本院復無依刑事訴訟法第一百
      六十三條第二項之規定依職權調查證據之情狀，被告犯罪
      尚屬不能證明，爰為被告甲○○涉嫌上開檢察官所指犯罪
      事實為無罪之諭知。
戊、原判決撤銷之理由：
  壹、原審對被告論罪科刑之判決，固非無見。惟查：
    一、原審無論被告甲○○各次販賣毒品之數量多寡，一律均
        量處有期徒刑八年，所為量刑之裁量尚有未洽。
    二、原審就被告如犯罪事實二部分，諭知販賣毒品所得新台
        幣四萬六千元沒收，如全部或一部不能沒收時，以其財
        產抵償之，惟被告該次販賣毒品所得僅新台幣四萬四千
        元，原審誤為四萬六千元，亦有未合。
    三、原審就被告涉嫌於九十五年十月十五日凌晨三時及同日
        晚間九時許販賣安非他命予乙○○部分均為有罪之認定
        ，惟經本院審認結果認為上開部分被告罪嫌不足，已如
        前所述，而應均為無罪之諭知，原審遽為有之認定，亦
        有誤會。
  貳、被告否認全部犯罪而提起上訴，固無理由，然原判決既有
      上揭不當之處，自應由本院予以撤銷改判。
  參、爰審酌被告之犯罪動機、目的係為牟取不法利益、犯罪時
      未受到任何刺激、犯罪手段平和、犯罪行為人之職業為工
      人；家庭經濟狀況勉持，生活狀況正常、前有違反麻醉藥
      品管理條例一次、毒品危害防制條例四次等前科紀錄，品
      行並不良好、學歷為國中肄業，智識程度不高、與被害人
      並不熟識、犯罪行為人違反義務之程度嚴重、犯罪所產生
      危險或損害嚴重、犯罪後不知悔改，飾詞否認犯罪，態度
      不佳等一切情狀，各量處如主文所示之刑。並以附表三所
      示之標準定其應執行刑（按先以二次宣告刑中最長期即有
      期徒刑八年為基準，再加以另一宣告刑有期徒刑七年八月
      對照附表三除以四分之一，為有期徒刑一年十一月，即得
      九年十一月）。
  肆、沒收：被告甲○○販賣毒品所得共五萬九千元，應依法沒
      收，如全部或一部不能沒收時，以其財產抵償之。
據上論斷，應依刑事訴訟法第三百六十九條第一項前段、第三百
六十四條、第二百九十九條第一項前段；毒品危害防制條例第四
條第二項、第十九條第一項；刑法第十一條、第四十七條第一項
、第五十一條第五款，判決如主文。
本案經檢察官賴俊雄到庭執行職務。
中    華    民    國    98    年     5    月    15   日
                    刑事第十八庭審判長法  官  吳鴻章
                                      法  官  徐昌錦
                                      法  官  陳健順
以上正本證明與原本無異。
如不服本判決，應於收受送達後10日內向本院提出上訴書狀，其
未敘述上訴之理由者並得於提起上訴後10日內向本院補提理由書
（均須按他造當事人之人數附繕本）「切勿逕送上級法院」。
                                      書記官  劉寶鈴
中    華    民    國    98    年    5     月    15    日
附錄論罪法條：
毒品危害防制條例第4條第2項
製造、運輸、販賣第一級毒品者，處死刑或無期徒刑；處無期徒
刑者，得併科新臺幣 1 千萬元以下罰金。
製造、運輸、販賣第二級毒品者，處無期徒刑或 7 年以上有期徒
刑，得併科新臺幣 7 百萬元以下罰金。
製造、運輸、販賣第三級毒品者，處 5 年以上有期徒刑，得併科
新臺幣 5 百萬元以下罰金。
製造、運輸、販賣第四級毒品者，處 3 年以上 10 年以下有期徒
刑，得併科新臺幣 3 百萬元以下罰金。
製造、運輸、販賣專供製造或施用毒品之器具者，處 1 年以上 7
年以下有期徒刑，得併科新臺幣 1 百萬元以下罰金。
前五項之未遂犯罰之。
附表一：
一、甲○○販賣第二級毒品，累犯，處有期徒刑柒年捌月，販賣
    毒品所得新臺幣壹萬伍仟元沒收，如全部或一部不能沒收時
    ，以其財產抵償之。
二、李坤杉販賣第二級毒品，累犯，處有期徒刑捌年，販賣毒品
    所得新臺幣肆萬肆仟元沒收，如全部或一部不能沒收時，以
    其財產抵償之。
附表二：證據清單
      證據一：被告甲○○供述（警詢、偵訊、原審、本院）。
      證據二：證人丁○○證述（警詢、偵訊、原審）。
      證據三：證人丙○○證述（警詢、偵訊、原審）。
      證據四：證人乙○○證述（警詢、偵訊）。
      證據五：通訊監察譯文（偵卷第一四三至一五五頁）。
      證據六：板橋地檢署通訊監察書（偵卷第一五七頁）。
      證據七：原審九十七年十月三十日勘驗筆錄（原審卷二第
              十七頁）。
附表三：數罪併罰量刑基準表（參酌美國量刑基準表暨我國法院
        歷年實務運作）：
  ┌──────┬─────┬─────┬───────┐
  │  最輕本刑  │月    數  │除以基數  │基本加重刑度  │
  │  有期徒刑  │          │          │              │
  ├──────┼─────┼─────┼───────┤
  │   15年     │  180月   │    6     │    30月      │
  ├──────┼─────┼─────┼───────┤
  │   12年     │  144月   │    5     │    28月      │
  ├──────┼─────┼─────┼───────┤
  │   10年     │  120月   │    5     │    24月      │
  ├──────┼─────┼─────┼───────┤
  │※7年（本件 │   84月   │    4     │    21月      │
  │基準）      │          │          │              │
  ├──────┼─────┼─────┼───────┤
  │    5年     │   60月   │    4     │    15月      │
  ├──────┼─────┼─────┼───────┤
  │    3年     │   36月   │    4     │     9月      │
  ├──────┼─────┼─────┼───────┤
  │    1年     │   12月   │    3     │     4月      │
  ├──────┼─────┼─────┼───────┤
  │    6月     │    6月   │    2     │     3月      │
  ├──────┼─────┼─────┼───────┤
  │    2月     │    2月   │    2     │     1月      │
  └──────┴─────┴─────┴───────┘


司法院資訊處製作；財團法人民間司法改革基金會備份。
